【裁判字號】    95,交上易,99
【裁判日期】    951221
【裁判案由】    過失傷害
【裁判全文】
臺灣高等法院高雄分院刑事判決        95年度交上易字第99號
上  訴  人  臺灣屏東地方法院檢察署檢察官
被      告  甲○○
上列上訴人因被告過失傷害案件，不服臺灣屏東地方法院95年度
交易字第35號中華民國95年8 月14日第一審判決（起訴案號：臺
灣屏東地方法院檢察署95年度調偵字第41號），提起上訴，本院
判決如下：
    主  文
原判決撤銷。
甲○○從事業務之人，因業務上之過失傷害人，處有期徒刑肆月
，如易科罰金，以銀元佰元即新臺幣玖佰元折算壹日。
    事  實
一、甲○○以駕駛大貨車載運貨物為業，為從事駕駛業務之人，
    於民國94年7 月14日13時許，駕駛車牌號碼Z3－441 號自大
    貨車，沿無號誌及未劃標線之屏東縣牡丹鄉○○路（屏119
    甲線），由北往南行駛，途經該路段4.5 公里處左轉路段時
    （左彎向東），應注意行經彎道時，應減速慢行，作隨時停
    車之準備，在未劃有標線之道路，應靠道路右側行駛，而依
    當時天候晴、日間自然光線、路面乾燥無缺陷及障礙物之情
    形，無不能注意之情事，竟疏未注意靠右減速慢行，適有對
    向高維義駕駛車牌號碼3161－FR號自用小客車駛至上開地點
    ，甲○○因疏未注意，在行經彎道時，竟未減速慢行且偏左
    行駛，致於轉彎時，發覺高維義所駕駛之上開自小客車迎面
    而來時，閃避不及，所駕駛之大貨車之車前保險桿左側撞及
    高維義上開自小客車之車頭，因而造成丙○○受有左肱骨骨
    折、乙○○受有右手掌裂傷等傷害。事後甲○○委託友人林
    博文打電話報案並留在現場，待員警到場處理後，自首承認
    為駕車之人並接受調查。
二、案經丙○○、乙○○訴由屏東縣警察局恆春分局報告臺灣屏
    東地方法院檢察署檢察官偵查起訴。
    理  由
壹、程序方面
    證人高維義於警詢中、證人即告訴人丙○○、乙○○於警詢
    、偵查中陳述之證據能力：
    按被告以外之人（包括證人、鑑定人、告訴人、被害人及共
    同被告等）於審判外之陳述雖不符刑事訴訟法第159 條之1
    至之4 等四條之規定，而經當事人於審判程序同意作為證據
    ，法院審酌該言詞陳述或書面陳述作成時之情況，認為適當
    者，亦得為證據；當事人、代理人或辯護人於法院調查證據
    時，知有刑事訴訟法第159 條第1 項不得為證據之情形，而
    未於言詞辯論終結前聲明異議者，視為有前項之同意，同法
    第159 條之5 定有明文。本件證人高維義固曾於警詢中、證
    人即告訴人丙○○、乙○○固均曾於警詢、偵查中為陳述，
    其性質雖屬傳聞證據，惟其等未再於法院審理中為陳述，且
    查無符合同法第159 條之1 至之4 等前四條之情形，其等所
    為之上開警詢及偵查筆錄內容，於原審法院審理時予以提示
    並告以要旨，且各經檢察官及被告等人表示意見。當事人已
    知上述筆錄乃傳聞證據，且均未於言詞辯論終結前對該等筆
    錄內容異議，依上開規定，是上開證人於警詢及偵查中之證
    言，已擬制同意其有證據能力，本院審酌上開筆錄作成時，
    較無人情施壓或干擾，亦無不當取供之情形，認為以之作為
    本案之證據亦屬適當，是其等於警詢及偵查中之證言自具有
    證據能力。
貳、實體方面
一、本件被告甲○○經合法傳喚，無正當理由不到庭，惟上開犯
    罪事實，業據其於本院準備程序時坦承不諱（本院95年11月
    3 日準備程序筆錄第2 頁），核與證人高維義於警詢中之證
    述、證人即告訴人丙○○、乙○○於警詢、偵查中指證之情
    節相符（警卷第8 至10、12至14頁、16至17頁），並有道路
    交通事故現場圖、道路交通事故調查報告表(一)、(二)各1 份、
    事故現場照片6 幀（警卷第23至25頁）在卷足憑。又告訴人
    丙○○、乙○○因此受有傷害，亦有丙○○之國立臺灣大學
    附設醫院雲林分院及屏東縣恆春鎮南門醫院診斷證明書各1
    紙、乙○○之屏東縣恆春鎮南門醫院診斷證明書各1 紙（警
    卷20至22頁）在卷可資佐証。足徵被告駕駛上揭大貨車行經
    轉彎處時，應注意減速慢行，作隨時停車之準備，在未劃有
    標線之道路，應靠道路右側行駛，而依當時天候晴、日間自
    然光線、路面乾燥無缺陷及障礙物之情形，無不能注意之情
    事，竟疏於注意減速慢行靠右行駛，致撞擊高維義所駕駛之
    小客車，因而使告訴人丙○○、乙○○受傷，其有過失，已
    臻明確。告訴人之受傷與被告之過失行為間並有相當因果關
    係，被告自應負過失傷害罪責，罪證明確，被告犯行堪以認
    定。
二、論罪科刑：
（一）按被告行為後，刑法部分條文業於94年2 月2 日經總統以
      華總一義字第0940014901號令修正公布，並自95年7 月1
      日起生效施行（下稱現行刑法）；復參酌最高法院95年5
      月23日第8 次刑事庭會議決議意旨，現行刑法第2 條第1
      項之規定，係規範行為後法律變更所生新舊法律比較適用
      之準據法，於現行刑法施行後，應適用現行刑法第2 條第
      1 項之規定，為「從舊從輕」之比較；又比較時應就罪刑
      有關之共犯、未遂犯、想像競合犯、牽連犯、連續犯、結
      合犯，以及累犯加重、自首減輕暨其他法定加減原因（如
      身分加減）與加減例等一切情形，綜其全部罪刑之結果而
      為比較。本件被告行為後法律已有變更，爰比較新舊法如
      下：
  1.關於易科罰金之折算標準，修正後刑法第41條第1 項修正提
    高為「以新臺幣1,000 元、2,000 元、3,000 元折算一日」
    ，並刪除「因身體、教育、職業或家庭之關係，執行顯有困
    難者」之條件，第2 項增訂「前項規定於數罪併罰，其應執
    行之刑未逾6 月者，亦適用之」，而修正前刑法第41條第1
    項規定「得以1 元以上3 元以下折算1 日（復依修正前罰金
    罰鍰提高標準條例第2 條規定，係就原定數額提高為100 倍
    折算1 日即銀元100 元以上300 元以下折算1 日）」，故關
    於易科罰金折算標準，以修正前之折算標準對被告較為有利
    。
  2.又關於自首減刑之規定，修正前刑法第62條前段係規定「必
    減輕其刑」、修正後同條則規定「得減輕其刑」，故亦以修
    正前之刑法第62條前段規定較有利被告。
  3.故經本院綜合比較結果，本件應一體適用修正前之刑法規定
    論處。
(二)查本件肇事之大貨車，係被告擔任司機職務之例行工作車輛
    ，業據被告陳明在卷（見95年度交查字第6 頁），是被告為
    從事業務之人無訛。核被告所為，係犯刑法第284 條第2 項
    之業務過失傷害罪（原判決誤載為刑法第284 條第1 項過失
    傷害罪）。被告以一過失行為，同時致告訴人乙○○、丙○○受傷，侵害多數人法益，係一行為觸犯數個相同之傷害罪
    名，為同種想像競合犯，應依刑法第55條前段之規定，從一
    重處斷。又刑法第55條想像競合犯規定，於94年2 月2 日修
    正公布，95年7 月1 日施行，新法第55條增訂但書係科刑之
    限制，為法理之明文化，非屬法律之變更，毋庸為新舊法之
    比較（最高法院95年第8 次刑事庭會議決議）。又
    本件肇事後，係被告向警察機關報案乙節，雖據被告於警詢
    供陳在卷（見警卷第3 頁），並與證人高維義、告訴人乙○○證述相符（見警卷第13頁、第17頁），然經本院向屏東縣
    警察局恆春分局函查本件被告是否符合自首之構成要件，該
    局僅函附該分局各類案件記錄表1 紙（附於本院卷），且該
    記錄表上係記載報案人林博文，而非被告，惟林博文為被告
    之友人，亦有該紀錄表記載可稽，顯然該報案電話係被告委
    託友人林博文撥打，而且被告於案發當天15時40分許，在旭
    海派出所製作談話紀錄表時，亦自承其駕駛上開車輛，行經
    肇事地點左轉時，與來車發生碰撞等情，此有屏東縣警察局
    道路交通事故談話紀錄表1 紙附卷可稽（警卷第1 頁），準
    此，足認被告不僅委託友人報案，並留在現場等候警員到場
    處理，嗣於有偵查犯罪權限之機關人員知悉其犯罪前，向到
    場處理之警員承認其為肇事之人，則被告係在偵查犯罪職務
    之警察知悉本件犯罪事實與犯罪之人前，自行申告本件犯罪
    事實，而與自首要件相符，應依修正前刑法第62條前段規定
    ，減輕其刑。
三、原審據以論處被告罪刑，固非無見；惟查：被告以一過失行
    為致告訴人丙○○、乙○○受傷，為想像競合犯，應從一重
    處斷，原判決未於理由中說明，顯有未合。檢察官依告訴人
    丙○○之請求，提起上訴，認被告是否符合自首不明，及原
    審量刑過輕，指摘原判決不當，雖無理由，惟原判決既有上
    開可議之處，自應由本院將原判決撤銷改判。審酌被告受有
    專科畢業教育程度，並以從事勞動工作為業之人，前未曾受
    任何徒刑之宣告，有臺灣高等法院被告前案紀錄表1 份在卷
    可按，並審酌其本件駕車過失肇事之情節、告訴人受傷之程
    度，及被告事後迄今仍未與告訴人達成和解，以彌補對告訴
    人所造成之損害等一切情狀，量處同如原審所示之刑，並諭
    知易科罰金之折算標準，以資儆懲。
四、被告經合法傳喚，無正當理由不到庭，爰不待其到庭陳述，
    逕行判決。
據上論結，應依刑事訴訟法第369 條第1 項前段、第364 條、第
371 條、第299 條第1 項前段，刑法第2 條第1 項前段、第55條
、第284 條第2 項前段、修正前刑法第41條第1 項前段、第62條
前段，罰金罰鍰提高標準條例第1 條前段、修正前同條例第2 條
，現行法規所定貨幣單位折算新臺幣條例第2 條，判決如主文。
本案經檢察官王登榮到庭執行職務。
中    華    民    國    95    年    12    月    21    日
            刑事第六庭    審判長法  官  王光照
                                法  官  張盛喜
                                法  官  李璧君
以上正本證明與原本無異。
不得上訴。
中    華    民    國    95    年    12    月    22    日
                                書記官  唐奇燕
附錄本件判決論罪科刑法條：
刑法第284條第2項前段
從事業務之人，因業務上之過失傷害人，處1 年以下有期徒刑、
拘役或1 千元以下罰金。


司法院資訊處製作；財團法人民間司法改革基金會備份。
